臺灣屏東地方法院刑事判決　　　　　　　　　　　　　　九十二年度訴字第九六號
　　公　訴　人　臺灣屏東地方法院檢察署檢察官
　　被　　　告　丙○○
　　選任辯護人　鍾治漢律師
右列被告因業務過失致死案件，經檢察官提起公訴（九十一年度偵字第二四八八號），
本院判決如左：
     主  文
丙○○無罪。
     理  由
一、公訴意旨略以：被告丙○○係屏東基督教醫院腦神經外科醫師，為從事醫療業務
    之人，緣被害人林陽源於民國八十九年六月十八日七時三十分許，騎乘車牌號碼
    ＰＢＢ—三一○號重機車（未戴安全帽），在屏東縣鹽埔鄉○○村○○○路六十
    之九號前，因故發生車禍受傷，於同日八時十五分許，經警通知救護車將其送至
    屏東基督教醫院急救，初步診斷結果有左側腦膜下及腦內血腫，惟拖至同日十五
    時四十分許，被害人始進行腦部開顱手術，惟手術相當成功，完全清除被害人腦
    部之血塊，被告為被害人之主治醫師，於翌日九時三十分許，查房後囑咐拔除被
    害人之氣管內管，惟被害人出現抽痙及呼吸急促之現象，雖給予抗癲癇藥物治療
    ，然被害人因腦傷關係無法完全控制癲癇發作，導致腎功能及呼吸功能衰竭，被
    告本應注意適時再給予被害人進行氣管插管手術，竟疏未注意，直至八十九年六
    月二十一日零時四十分許，被害人因呼吸暫停，被害人始再施行氣管插管手術，
    惟被害人仍於同日二十三時七分許不治死亡。因認被告涉有犯刑法第二百七十六
    條第二項業務過失致人於死罪嫌。
二、按犯罪事實應依證據認定之，無證據不得認定犯罪事實，刑事訴訟法第一百五十
    四條第二項定有明文。又按認定不利於被告之事實，須依積極證據，苟積極證據
    不足為不利於被告事實之認定時，即應為有利於被告之認定，更不必有何有利之
    證據，最高法院三十年上字第八一六號著有判例可資參照。又按刑法處罰過失犯
    之理由在於行為人能避免法益侵害而未避免，是行為人必須具備法益侵害之預見
    可能性，而未善盡法規範所課予採取迴避該當結果發生措置之義務，始足構成過
    失犯之要件。在醫療過失案件，醫護人員對於所醫護病人之傷害是否應負業務過
    失傷害之罪責，端視其有無刑法上之過失而定，即須醫護人員對於該傷害結果之
    發生是否有所預見，且於當時情況下，以斯時之醫療水準、設備，醫護人員之經
    驗等主、客觀因素綜合判斷，是否有預見及避免結果發生之可能性。倘醫護人員
    所為之醫療行為並無缺失，無悖於醫學知識及現行醫療常規，即難認為有過失。
三、公訴人認被告丙○○涉有前揭業務過失致死罪嫌，無非係以被害人林陽源家屬乙
    ○○於偵查中之指述，另本案曾經送行政院衛生署醫事審議委員會鑑定結果，亦
    認被告於八十九年六月十九日拔除氣管插管後，病患即被害人出現抽痙現象及呼
    吸急促，雖給予抗癲癇藥物治療治療，但氣管插管等待至同年六月二十一日呼吸
    停止後，才執行，顯有術後照顧不週之處，此有行政院衛生署書函一份附卷足佐
    ，足見被告確有疏失為其主要論罪依據。訊據被告堅詞否認有業務過失犯行，辯
    稱：伊不是開刀的醫師，六月二十日下午五時許，被害人呼吸次數是每分鐘二十
    三下，並不需要插管，被害人本身有高血壓、糖尿病，腎臟也不好，以致病情急
    速惡化，伊無過失等語。
四、經查：
  (一)被害人林陽源確係於八十九年六月十八日七時三十分許，騎乘車牌號碼ＰＢＢ—
    三一○號重機車，在屏東縣鹽埔鄉○○村○○○路六十之九號前，因故發生車禍
    受傷，於同日八時十五分許，經警通知救護車將其送至屏東基督教醫院施行手術
    ，由被告擔任其主治醫師持續治療，至八十九年六月二十一日二十三時七分許不
    治死亡等情，業經臺灣屏東地方法院檢察署檢察官督同檢驗員相驗屬實，並有道
    路交通事故調查報告表、照片七張、驗斷書、相驗屍體證明書、屏東基督教醫院
    病歷資料各一份在卷可佐。
  (二)本件經公訴人送請行政院衛生署醫事審議委員會鑑定結果，認為被害人林陽源於
    八十九年六月十九日拔除氣管插管後，病患出現抽痙現象及呼吸急促，雖給予抗
    癲癇藥物治療治療，但氣管插管等待至六月二十一日呼吸停止後，才執行，顯有
    術後照顧不週之處，而認被告確有疏失，有行政院衛生署八十九年十二月二十七
    日衛署醫字第○八九○○三六三五七號函附之鑑定書一份附卷可稽。惟上開鑑定
    書亦認：「病患（即被害人）入院時已知腎臟不良，因此頭部外傷、開顱術前、
    術後，醫療人員一直使用Dopamine維持腎臟排尿，開顱手術亦很成功，術後無殘
    留血塊，術後出現抽痙現象時，即使用抗癲癇藥物，但因腦部傷害關係，無法控
    制癲癇發作，同時又併發腎功能及呼吸衰竭，最後導致病患死亡，病患死亡乃因
    頭部外傷產生之併發症所致。」，故延遲插管是否為造成被害人死亡之原因，即
    堪啟疑。嗣經本院再送請行政院衛生署醫事審議委員會鑑定結果認：「（一）依
    照病患病情，應可考慮再插管時間為六月二十日六時二十分，也就是並患有重複
    性抽痙，並合併呼吸速率增加及昏迷指述下降至九分。（二、四）鄭醫師（施行
    開顱手術醫師應為張志任醫師，鑑定書誤載為丙○○）為病患施行開顱手術宜除
    血腫，手術後電腦斷層顯示無殘留血塊，表示手術成功。病患後因產生呼吸及腎
    功能衰竭等併發症，產生病情變化，這是頭部外傷患者病程上常見的併發症。重
    新氣管插管治療雖然有延遲，但提早插管並不能讓這些併發症不會發生。病患死
    亡主因還是頭部外傷及續發之併發症，並非延遲插管所造成。」，有行政院衛生
    署九十四年一月七日衛署醫字第○九四二○四九○四號函附之鑑定書一份附卷可
    稽（本院卷第一二三至一二七頁）。且手術後，被害人出現抽痙及呼吸急促之現
    象，仍持續給予抗癲癇藥物治療（靜脈注射Dilantin治療），並無棄之不顧或疏
    於醫治之情形，亦有屏東基督教醫院病歷資料一份附卷可查。綜上所述，被害人
    死亡主因為頭部外傷及續發之併發症，並非延遲插管所造成，縱被告提早進行插
    管，亦不能避免被告死亡，是尚難認被告有何過失。辯護人請求傳喚證人陳巧玲
    、盧彥哲、黃經洲，以證明八十九年六月十九日下午五時至二十日上午八時，被
    告當時並不在醫院值班，醫院也沒有通知被告到醫院作緊急處理，然依據上開事
    證，已足以認定被告無過失，自無傳喚之必要，併此敘明。
  (三)又被害人於八十九年六月十八日送屏東基督教醫院後，係由神經外科醫師張志任
    施行開顱手術，被告至同年月十九日始銷假上班等情，有屏東基督教醫院九十二
    年五月二十七日（九二）屏基醫醫字第號0000000函一份附卷可參（本院
    卷第七九至八四頁）。故上開行政院衛生署醫事審議委員會八十九年十二月二十
    七日鑑定書所認：病患於六月十八日八時十五分被送至屏東基督教醫院急診室，
    等待時間長達七小時以上，至當日十五時四十五分才施行手術，其間都花在聯絡
    醫師，顯有手術不夠迅速之疏失，亦與被告無關。又被害人家屬乙○○於偵查中
    僅稱：張志任醫師在開完刀後並沒有對伊家屬解說病情，伊沒有要告任何人等語
    ；被害人家屬甲○○、林美琴則於警詢中陳述關於被害人車禍之情事（相卷第四
    至六頁、五六頁背面），均不能為被告不利之認定。此外，復查無其他積極證據
    足認被告有何業務過失犯行，揆諸前開規定及判例意旨，自應為無罪之諭知。
據上論斷，應依刑事訴訟法第三百零一條第一項，判決如主文。
中      華      民      國    九十四    年      二      月      二十一  日
                                      臺灣屏東地方法院刑事第五庭
                                          審判長法　官　羅森德
                                                法　官　林柏泓
                                                法　官　楊文廣
右正本證明與原本無異。
如不服本判決應於收受本判決送達後十日內向本院提出上訴書狀，其未敘述上訴理由
者，並得於提起上訴後十日內向本院補提理由書狀（均須按他造當事人之人數附繕本
 ）「切勿逕送上級法院」
                                                書記官　陳月珍
中      華      民      國    九十四    年      二      月      二十一  日
